灣新北地方法院板橋簡易庭簡易民事判決
111年度板簡字第1821號
原      告  許嘉峻  

訴訟代理人  傅雲欽律師
被      告  江菱    


上列當事人間請求返還借款事件，於民國111年10月26日言詞辯
論終結，本院判決如下：
    主  文
原告之訴及假執行之聲請均駁回。
訴訟費用由原告負擔。
    事  實  及  理  由
一、原告起訴主張：
　㈠被告於民國110年9月30日起至同年12月24日止，以裝潢房屋
    ，因疫情關係收入減少現金不足為由，陸續向原告借款，合
    計新臺幣(下同)25萬元(下稱系爭款項)。原告每次都以手機
    網路轉帳方式，從原告在台新銀行帳號0000-00-0000000-0
    的帳戶匯入被告在中華郵政公司位於新北市○○區○○○○○○號00
    000000000000的帳戶內，每次2萬元或3萬元，共匯了9次。
    原告匯款的事實，有電子匯款單為憑。被告向原告承諾，借
    款是為了周轉，111年1月會陸續還款，最慢舊曆的除夕即11
    1年1月31日前會還清借款。又本件借貸屬於朋友間的短期周
    轉，原告也不從事金融放貸業務，故並未向被告要求利息，
    也未向被告要求開立借據，只是口頭約定。詎料，被告取得
    最後一筆款項之後，即迴避原告，迄今未返還分文借款，並
    斷絕與原告的電話及網路通訊。借款人有返還借款的義務。
    被告既耍賴不還錢，原告只好以本件訴訟求償。
　㈡兩造於5年前相識於酒吧，但當時沒有交遊，也沒有親密關係
    ，不算一般所謂的「男女朋友關係」。兩造重新交往是從11
    0年學校的暑假期間開始的。但所謂「交往」，不是親身互
    相見面，而是隔著台灣海峽，只在網路上交談。這是因為原
    告從108年8月就赴中國大陸工作，在大學擔任副教授迄今，
    只有在寒暑假回台灣。其間，110年更因兩岸新冠疫情嚴重
    ，交通斷絕，原告連那年的暑假也無法回台灣，直到110年1
    2月31日才回台灣。因此，兩造從110年暑假起在網路上交往
    到12月31日原告回台，宣告絕交為止，持續約幾個月期間，
    兩造在網路通訊軟體上的對話時，有以夫妻相稱的親密語言
    ，但不曾親身互相見面，沒去過被告的家，更不曾有身體上
    的親密關係。這樣算是一般所謂的「男女朋友關係」嗎？令
    人懷疑。從被告提出的兩造通訊軟體對話截圖，可知原告只
    是對被告有愛意，想追求被告而已，還談不上一般所謂的「
    男女朋友關係」。尤有進者，原告只是一個學校老師，不是
    富商，收入有限，又是離婚單親爸爸的身分，有一個女兒要
    扶養，上面還有年邁的雙親要扶養。原告會因被告這種網路
    上的「女友」而在110年9月至12月三個月內「餽贈」被告達
    25萬元嗎？這有違常情。被告竟敢不還錢，還大辣辣主張那
    是原告追求她的「餽贈」，她受之無愧，甘之如飴。其作風
    之新潮，令人咋舌。事實上，被告也沒有證據證明系爭款項
    是原告的餽贈。被告提出的兩造通訊軟體對話截圖，僅有原
    告110年9月30日對被告稱「匯款了」和同年12月12日稱「錢
    匯過去了」，兩次而已，不能作為系爭款項是原告的「餽贈
    」的證據。
　㈢被告是風塵中打滾多年之人，閱人甚多，交際手腕高明。兩
    造在今年初「分手」以前，被告一直向原告稱，她年紀比原
    告小4歲（民國00年出生），未婚。但原告提起本件訴訟，
    經鈞院命原告向戶政機關申請戶籍謄本，並提呈鈞院之後，
    才從戶籍謄本上發現被告不是小原告4歲，而是大原告5歲（
    民國00年出生），今年已高齡52歲，而且，她也不是「未婚
    」，而是離過兩次婚，不勝駭異（戶籍謄本在卷）。可見被
    告個性刁鑽，對原告多所偽飾，不是誠實之人。兩造在幾個
    月的網上交往期間，她知道原告有意追求她之後，就提到她
    的房子要裝潢，但因新冠疫情收入減少，費用不夠，要原告
    借錢給她周轉。但她很有技巧，只在通訊軟體的語音對話中
    提出，不留下文字敘述。原告一時被自認的「愛情」沖昏頭
    ，不了解被告居心叵測（不想留下借錢的文字敘述），而逐
    筆款項匯過去。在當時的情況下，原告信任被告，因此並未
    要求被告簽立借據，也是合情合理的事。直到被告110年12
    月31日從中國大陸回台，被關在防疫旅館，被告竟以跟友人
    跨年遊樂而「宿醉」為由，拖延不來相見，始知被告這個「
    醉翁」之意不在情，只在錢。但是，原告也不是完全沒有借
    款方面的證據。被告為取信原告房屋裝潢房屋之事，曾傳送
    兩份廠商的裝潢工程估價單給原告看。一份是「新霖工程有
    限公司」所開立，總價57萬餘元。一份是「卓泰室內裝修有
    限公司」所開立，總價68萬餘元。可見原告所謂被告因裝潢
    房屋缺錢而向原告調借系爭款項，並非虛言。
　㈣又原告沒有要求被告簽立借據，而通訊軟體的對話也看不出
    原告的匯款係出於借貸，還是贈與。而上開被告傳送給原告
    的房屋裝潢估價單也僅是間接證據。在缺乏借款的直接證據
    之下，退一步言之，即使系爭款項交付的原因關係不是借貸
    ，而是贈與，那也是有目的性的「附負擔的贈與」。被告既
    不履行負擔，原告爰向被告表示撤銷贈與，並請求被告依不
    當得利的規定返還系爭借款，一般贈與的贈與，沒有附負擔
    ，但兩造間的贈與不是。兩造的關係縱使不是有肢體上親密
    關係的「男女朋友關係」，也是剛起步的、言談上的「男女
    朋友關係」。原告為單親爸爸，基於想再婚續絃的心態，追
    求被告的意思，從兩造在通訊軟體的以「夫妻」（老公、老
    婆）相稱，可以看得出來。因此，兩造間的財產上贈與不是
    沒有附負擔，而是被告恆久與原告交往，甚至結婚為負擔。
    又原告於110年10月1日對被告說：「北鼻（baby），我是認
    真的。這次不會再錯過你了。……本來覺得妳不會跟著我，不
    敢下決心追妳。我怕我會傷很重。現在不怕了。知道妳會對
    我好。我愛妳。」，再者，被告提出的兩造通訊軟體對話截
    圖顯示，原告以文字稱呼被告為「老婆」有36次之多，稱呼
    原告為「親愛的」則有24次，由此可見，兩造那幾個月在網
    上的交往，甜言蜜語，有互許終身，結為長期伴侶或夫妻的
    意思，不是一時玩玩而已。
　㈤為此，爰依民法借貸及贈與之法律關係，並聲明：被告應給
    付原告250,000元及自起訴狀送達被告的翌日起至清償日止
    ，按年息百分之5計算的利息。　　
二、被告則以：
　　伊否認原告主張被告曾向其借款250,000元，原告自應就前
    揭利己之事實負舉證責任。實則，兩造前原為男女朋友關係
    ，故原告當時基於追求被告緣由，則積極不斷對被告示好，
    原告匯款予被告之款項均係交往關係中心甘情願所為之饋贈
    ，與借款毫無關係。並聲明：原告之訴駁回。
三、原告主張之事實，業據提出電子匯款單影本、新霖工程有限
    公司估價單、卓泰室內裝修有限公司估價單、快捷郵件執據
    影本等件影本為證。被告則否認原告主張，並以前詞置辯。
    是本件所應審酌者為，原告主張兩造間成立消費借貸關係是
    否足採？系爭款項之贈與是否附有被告應與原告結婚之負擔
    ，原告請求撤銷贈與，並依民法第179條規定請求被告返還
    系爭款項，有無理由？
　㈠按「稱消費借貸者，謂當事人一方移轉金錢或其他代替物之
    所有權於他方，而約定他方以種類、品質、數量相同之物返
    還之契約，民法第474條第1項定有明文，是當事人主張有金
    錢借貸關係存在，須就其發生所須具備之特別要件即金錢之
    交付與借貸意思表示相互一致負舉證責任。而交付金錢之原
    因多端，或為買賣，或為贈與，或因其他之法律關係而為交
    付，非謂一有金錢之交付，即得推論接受金錢之一方即屬消
    費借貸關係。若僅證明有金錢之交付，未證明借貸意思表示
    互相一致者，尚不能認有金錢借貸關係存在。」（最高法院
    81年度台上字第2372號、98年度台上字第1045號、104年度
    台上字第1946號判決意旨參照）。次按「按民事訴訟法係由
    原告主張權利者，應先由原告負舉證之責，若原告先不能舉
    證，以證實自己主張、之事實為真實，則被告就其抗辯事實
    ，即令不能舉證，或其所舉證據尚有疵累，亦應駁回原告之
    請求」。（最高法院17年上字第917號判例意旨參照）。
　㈡查，原告主張被告自110年9月30日起至同年12月24日期間，
    不定期向原告借貸，原告有以代墊款項方式交付，而被告不
    否認原告有前開行為之事實，惟辯稱原告有交付金錢不代表
    兩造間就有消費借貸的合意，且先前雙方為男女朋友關係，
    雙方交往期間亦會互相送禮，實為原告之餽贈，此並非被告
    向原告為借貸。是依前開說明，代墊金錢之原因多端，或為
    買賣，或為贈與，或因其他之法律關係而為交付，非謂一有
    金錢之交付，即得推論接受金錢之一方即屬消費借貸關係，
    若僅證明有金錢之交付，未證明借貸意思表示互相一致者，
    尚不能認有金錢借貸關係存在。準此，本件原告主張其與被
    告間有25,000元金錢借貸關係一節，既為被告所否認，自應
    先由原告舉證證明兩造間有借貸意思表示合致之事實。惟查
    ，原告迄今未能舉證以實其說，是其主張兩造間有消費借貸
    之關係存在，即無可採。
　㈢按贈與附有負擔者，如贈與人已為給付而受贈人不履行其負
    擔時，贈與人得請求受贈人履行其負擔，或撤銷贈與。民法
    第412條第1項定有明文。結婚之法律行為本身，並不違反國
    家社會一般利益及道德觀念，而附負擔之贈與行為，亦無悖
    於公共秩序或善良風俗，參以民法第979條之1規定：『因訂
    定婚約而為贈與者，婚約無效、解除或撤銷時，當事人之一
    方，得請求他方返還贈與物』之同一立法意旨，凡以預想他
    日結婚而為之附負擔贈與，倘受贈人不履行其負擔時，基於
    身分行為之特性，贈與人固不得請求受贈人履行其負擔，但
    非不得撤銷贈與，請求返還贈與物（最高法院100年度台上
    字第130號判決參照）。經查，依兩造對話紀錄截圖所示，
    原告主張兩造交往期間，曾向被告表示：「北鼻（baby），
    我是認真的。這次不會再錯過你了。……本來覺得妳不會跟著
    我，不敢下決心追妳。我怕我會傷很重。現在不怕了。知道
    妳會對我好。我愛妳。」等語（見本院卷第73、75頁），並
    以被告提出的兩造通訊軟體對話截圖顯示，兩造多次以文字
    互稱為「老婆」、「親愛的」不計次數，互許終身，結為長
    期伴侶或夫妻的意思；然此亦為被告所否認兩造有以長久生
    活為目標之夫妻合意。衡諸男女交往之際互表愛意之曖昧對
    話及稱謂實屬常見，然參以結婚乃人生終身大事，因將改變
    個人之生活，自會對周遭之親朋好友告知，而因締結婚約所
    為之贈與，往往具有表徵兩人共同心意，但觀諸原告為前開
    贈與後，並無具體之結婚計畫，如拍攝婚紗、訂購婚宴場地
    、洽詢蜜月地點等客觀事項可徵，孰難認兩造已有結婚合意
    。原告復未能提出其他證據證明系爭款項為兩造以結婚所為
    附負擔之贈與，本院尚不得為有利原告之認定；是以，原告
    請求撤銷其贈與，即屬無據。　
四、從而，原告依消費借貸及贈與之法律關係，請求被告給付25
    0,000元及自起訴狀繕本送達翌日起至清償日止，按年息百
    分之五計算之利息，為無理由，應予駁回。原告之訴既經駁
    回，其假執行之聲請已失所付麗，應併予駁回。
五、本件判決基礎已臻明確，兩造其餘主張、陳述及所提證據，
    經審酌後，認均與本件之結論無礙，爰不再一一論述，併予
    敘明。
六、結論：原告之訴為無理由，依民事訴訟法第78條，判決如主
    文。
中　　華　　民　　國　　111 　年　　11 　　月　 16　　日
                      臺灣新北地方法院板橋簡易庭
                            法  官  呂安樂
以上為正本係照原本作成。
如不服本判決，應於送達後20日內，向本院提出上訴狀並表明上
訴理由，如於本判決宣示後送達前提起上訴者，應於判決送達後
20日內補提上訴理由書（須附繕本）。
中　　華　　民　　國　　111 　年　　11　　月　　16　　日
                            書記官  魏賜琪